臺灣高等法院臺中分院刑事裁定
111年度毒抗字第552號
抗  告  人  
即  被  告 卓彥宏


上列抗告人即被告因違反毒品危害防制條例案件，經檢察官聲請
送觀察、勒戒(聲請案號：臺灣苗栗地方檢察署111年度聲觀字第
196號，偵查案號：同檢察署111年度毒偵字第463號)，不服臺灣
苗栗地方法院中華民國111年5月12日裁定(111年度毒聲字第231
號)，提起抗告，本院裁定如下：
    主  文
抗告駁回。
    理  由
一、抗告意旨略以：檢察官於聲請觀察、勒戒前，未告知抗告人
    即被告甲○○(下稱抗告人)觀察、勒戒之法律要件及效果，亦
    未告知抗告人是否觀察、勒戒，或者予以義務勞務、繳納處
    分金、心理輔導、法治教育或其他預防再犯措施為附條件之
    緩起訴處分等替代處分，又原審法院裁定前，未給予抗告人
    對於檢察官聲請觀察、勒戒之程序表示意見之機會，而逕為
    裁定，其程序自不符正當法律程序之要求，並侵害抗告人之
    訴訟權保障，已屬違法不當；抗告人並無任何毒品前科，本
    次實為初犯，請參酌附條件緩起訴之意旨，讓抗告人保有目
    前之工作，以勵自新；抗告人尚有年邁之父母需要奉養，如
    抗告人前往執行勒戒處分，恐怕無法保有目前工作，顯然將
    對抗告人之家庭造成重大影響，請將原裁定廢棄發回，由原
    審另為適法之裁判等語。
二、按施用第一、二級毒品而犯毒品危害防制條例第10條之罪者
    ，檢察官應聲請法院裁定，令被告入勒戒處所觀察、勒戒，
    其期間不得逾2月，同條例第20條第1項定有明文。本件抗告
    人基於施用第二級毒品之犯意，於民國111年1月15日22時許
    ，在苗栗縣○○市○○路00巷00號住處，以將甲基安非他命置入
    玻璃球吸食器內燒烤而吸食其煙霧之方式，施用第二級毒品
    1次之事實，業據抗告人於警詢及偵查中坦承不諱，並有中
    山醫學大學附設醫院檢驗科藥物檢測中心尿液檢驗報告、苗
    栗縣警察局頭份分局涉嫌毒品案件(尿液)管制登記簿、偵辦
    毒品案件尿液鑑驗代碼對照表、尿液勘察採證同意書、苗栗
    縣警察局查獲施用(持有)毒品案經過情形紀錄表在卷為憑，
    抗告人於上開時、地施用第二級毒品之犯行，堪以認定。又
    抗告人為初犯，此觀卷內臺灣高等法院被告前案紀錄表即明
    ，檢察官依毒品危害防制條例第20條第1項規定聲請將抗告
    人送勒戒處所觀察、勒戒，於法並無不合。
三、抗告意旨雖指摘：檢察官聲請原審法院裁定抗告人送觀察、
    勒戒程序，檢察官及原審法院均未給予抗告人陳述意見之機
    會，有違正當法律程序，並侵害抗告人之訴訟權云云。惟觀
    卷內資料，本案偵查中業經檢察事務官於111年4月7日在臺
    灣苗栗地方檢察署第二詢問室詢問抗告人意見，抗告人對於
    警方移送要旨及尿液檢驗報告均表示沒有意見，對於施用毒
    品之時間、地點及方式則答稱是如警詢筆錄所述，檢察事務
    官另詢問抗告人有無其他陳述，抗告人答稱「沒有」(毒偵
    卷第33至34頁詢問筆錄)，顯已於聲請法院裁定觀察、勒戒
    前給予抗告人陳述意見之機會，原審法院審酌上情而未再傳
    訊抗告人到庭陳述意見，依本件案卷之訴訟資料審理後，裁
    定抗告人應送勒戒處所觀察、勒戒，並無違法裁量及侵害抗
    告人訴訟權之處。
四、抗告意旨另謂抗告人並無任何毒品前科，本次實為初犯，請
    參酌附條件緩起訴之意旨，讓抗告人保有目前之工作；又抗
    告人尚有年邁之父母需要奉養，如抗告人前往執行勒戒處分
    ，顯然將對家庭造成重大影響云云。惟查：毒品危害防制條
    例第24條第1項規定：「本法第20條第1項及第23條第2項之
    程序，於檢察官先依刑事訴訟法第253條之1第1項、第253條
    之2之規定，為附命完成戒癮治療之緩起訴處分時，或於少
    年法院(地方法院少年法庭)認以依少年事件處理法程序處理
    為適當時，不適用之。」而刑事訴訟法第253條之1第1項規
    定：「被告所犯為死刑、無期徒刑或最輕本刑3年以上有期
    徒刑以外之罪，檢察官參酌刑法第57條所列事項及公共利益
    之維護，認以緩起訴為適當者，得定1年以上3年以下之緩起
    訴期間為緩起訴處分，其期間自緩起訴處分確定之日起算。
    」是檢察官適用刑事訴訟法第253條之1第1項對被告為緩起
    訴處分，除應符合上述輕罪原則外，自應「參酌刑法第57條
    所列事項及公共利益之維護」，並「認以緩起訴為適當」者
    ，始得為之。檢察官是否適用該規定對被告為緩起訴處分，
    自得本於上開規定及立法目的，妥為斟酌、裁量，始予決定
    。被告並非當然享有為附命完成戒癮治療之緩起訴處分之權
    利，被告縱提出該項聲請，亦僅在促請檢察官注意得否予以
    適用，檢察官並不受被告聲請之拘束。是檢察官就此裁量權
    之行使苟無濫用或不當情形，自不得任意指為違法。觀諸抗
    告人前揭尿液檢驗報告(111毒偵463卷第27頁)，其尿液中安
    非他命、甲基安非他命濃度各為1038ng/ml、4200ng/ml，檢
    驗結果判定為陽性，且超出甲基安非他命陽性判定依據即主
    管機關公告之確認檢驗閾值(甲基安非他命500ng/ml且安非
    他命≧100ng/ml)甚多，可見抗告人施用毒品之情節及程度非
    屬輕微。是本件檢察官聲請法院裁定令抗告人入勒戒處所觀
    察、勒戒，應係已斟酌全案事證，認抗告人不適合戒癮治療
    ，故未對抗告人為附命完成戒癮治療之緩起訴處分，而依觀
    察勒戒處分執行條例相關規定，向法院為觀察、勒戒之聲請
    ，經核並無違法或裁量濫用之情形。至於抗告人所稱個人家
    庭因素，並非得以免除觀察、勒戒處分之正當事由。
五、綜上，本件抗告為無理由，應予駁回，依刑事訴訟法第412
    條，裁定如主文。　
中　　華　　民　　國　　111 　年　　6 　　月　　30　　日
                  刑事第八庭  審判長法  官  林清鈞
                                    法  官  簡婉倫
                                    法  官  黃小琴
以上正本證明與原本無異。
不得再抗告。
                                    書記官  李宜珊
　
中　　華　　民　　國　　111 　年　　6 　　月　　30　　日